臺灣高等法院刑事判決　　　　　　　　　　　　　　九十三年度上易字第四二五號
　　上　訴　人
　　即　被　告　卯○○
　　　　　　　　辛○○
右上訴人因恐嚇取財等案件，不服臺灣桃園地方法院九十二年度易字第五二三號，中
華民國九十二年九月五日第一審判決（起訴案號：臺灣桃園地方法院檢察署九十一年
度偵字第八三五四號、第一一九八六號、第一五八六三號）提起上訴，本院判決如左
：
    主  文
原判決關於卯○○部分撤銷。
卯○○共同連續意圖為自己不法之所有，以恐嚇使人將本人之物交付，處有期徒刑貳
年肆月；又收受贓物，處有期徒刑伍月。應執行有期徒刑貳年柒月。
其他上訴駁回。
    事  實
一、辛○○前於民國八十六年間因違反麻醉藥品管理條例及槍砲彈藥刀械管制條案件
    ，經臺灣新竹地方法院判處有期徒刑八月、一年，定應執行有期徒刑一年七月，
    於八十八年五月十八日執行完畢。
二、卯○○、辛○○（被訴共同竊盜、恐嚇取財部分，已經原審判決不受理確定）共
    同意圖為自己不法之所有，基於竊盜及恐嚇取財之概括犯意聯絡，於九十一年三
    月二十日，在桃園縣八德市○○街二八巷二十號黃進興住處，由卯○○出面，以
    每本新臺幣（下同）一千五百元之代價，向基於幫助恐嚇取財概括犯意之黃進興
    （此人部分已經原審判處有期徒刑四月確定）同時購買以黃進興名義所申請之第
    一商業銀行鶯歌分行（設臺北縣鶯歌鎮○○○路一六五號，下稱一銀鶯歌分行）
    第00000000000號帳號，及新竹國際商業銀行瑞豐分行（設桃園縣八
    德市○○路○段九０九號，下稱新竹商銀瑞豐分行）第00000000000
    號存摺及提款卡各一份，以做為人頭帳戶而供恐嚇取財匯款之用。卯○○取得上
    開帳戶存摺、提款卡後，即與辛○○連續竊取子○○、庚○○、丙○○、乙○○
    、甲○○、羅志貫、癸○○、戊○○、寅○○等人之車輛，再以電話向子○○等
    九人表示失竊之車輛在其手上，如欲將車輛取回，須將款匯入所指定之銀行帳戶
    ，否則即將車輛毀壞等語，恫嚇子○○等人，使渠等心生畏懼而分別匯款，上開
    詳情均如附表所示。迄九十一年四月下旬，黃進興之第一商銀鶯歌分行帳戶遭凍
    結，卯○○所持提款卡為提款機沒入，乃於同年五月二日通知黃進興出面至銀行
    辦理補卡及領款手續，黃進興依其囑託至一銀鶯歌分行辦理時，為警當場查獲，
    經循線追查，於同日十九時許，在桃園縣八德市○○路與新豐路口查獲卯○○、
    袁秉華，始知上情。
三、卯○○明知其小弟袁秉華（此人部分已經原審判處有期徒刑十月確定）前於九十
    一年四月十五日七時許，在桃園縣大溪鎮○○路○段一五二巷六號地下室停車場
    ，竊得丁○○所有ＭＫ｜七０二六號自用小客車，竟於同月下旬某日在同縣某處
    向袁某收受自上開汽車拆解而來之贓物，將其中十二吋重低音喇叭一個、擴大器
    一組、分音器二個、十二片裝ＣＤ箱一個裝入其所有之ＵＪ｜一三一九號自用小
    客車內使用。嗣因前開竊車恐嚇贖車之事為警查獲，經警於同年五月三十一日，
    循線在上開卯○○所有之小客車內查獲上開物品，而悉上情。
四、辛○○明知ＨＰ｜ＬＪ五○○○ＬＥ型印表機一台係來路不明之贓物（該印表機
    為丑○○所有，價值約五萬元，原置於Ｚ三｜九一三八號自用小客車內，於九十
    一年六月二十五日九時許，在桃園縣中壢市○○○街三四號前連同該車一併失竊
    ），竟於九十一年六月二十九日、三十日之某時，在新竹市○○路之某不詳名稱
    小鋼珠店內，以九千元顯不相當之代價，向綽號「小陳」之成年男子故予買受，
    置放於其所有二Ｐ｜一六二二號自用小客車內。嗣於同年七月一日十七時許，因
    涉及上開竊車、恐嚇贖車之事，經警在其車內搜出前開印表機，而得悉上情。
五、案經桃園縣警察局移送及臺北縣警察局三峽分局報請臺灣桃園地方法院檢察署檢
    察官偵查起訴。
    理  由
壹、上訴人即被告卯○○部分：
一、訊據被告卯○○對於其在右揭時、地，如何以每本一千五百元之代價，向人頭黃
    進興購買銀行存摺、提款卡，並因該帳戶嗣遭凍結、提款卡遭沒入，乃囑請黃進
    興去銀行辦理挽救手續，卻為警循線查獲，暨其車內有非屬伊所有之不明汽車用
    贓物等情，均坦承不虛，其中購買人頭帳戶使用被查獲之事，復經人頭黃進興供
    述綦詳，且經銀行人員余釵證實在案，並有該人頭戶開戶證明印鑑卡等資料附卷
    可參，而汽車贓款部分，係竊賊袁秉華竊自被害人丁○○，因恐嚇贖車不成而拆
    解該車，被告卯○○所用汽車內遭搜出之右開物品，即係該被害人失車之用物，
    亦經竊犯袁秉華、被害人丁○○一致供明，並有查獲現場照片、車輛失竊查詢資
    料表、贓物領據等存卷可佐。
二、被告卯○○雖矢口否認犯罪，辯稱伊係將人頭帳戶存摺、提款卡售予辛○○及龍
    成義，卻未參與竊車、恐嚇贖車之事，又伊早在九十一年五月十三日入獄執行，
    袁秉華如何將贓物置放伊車內，與伊無關，均不能令伊負刑責云云。惟查：
  (一)被告卯○○先則坦承二本存摺及提款卡均售予同案被告辛○○，嗣則翻供，或稱
    二本均交龍成義，或稱一本交付辛○○，一本交付龍成義，莫衷一是，且被告卯
    ○○對於其究在何處交付存摺，陳述亦有不一之情，始則稱係在龍成義在桃園縣
    八德市大湳住處交給辛○○，繼又改稱係龍成義和伊至人頭黃進興住處拿取，辛
    ○○並未在場等云云，先後不一，言語閃爍，狡展之情，極為顯然。
  (二)證人壬○○固指稱確曾見到龍成義向被告卯○○購買人頭帳戶，但不知作何用途
    ，亦不能肯定指出係何人頭帳戶等語（本院卷九十三年四月七日筆錄），自不能
    資為有利於被告卯○○認定之依據。
  (三)衡以被告卯○○在警詢時已坦陳：「（問：你有無參與擄車勒索？有無打電話恐
    嚇？）‧‧‧我只是（在）他們要打電話恐嚇勒索時，要我開車載他們去打電話
    。」「我載辛○○（小賴）去過一次，我是載他到龍潭去打電話。」「（問：你
    們擄車勒索所得贓款如何朋分？）辛○○有分我一、兩次，約一、兩千元。）（
    八三五四號偵卷二一九頁）證人蘇銀漢亦指稱：我知道卯○○竊車勒索集團中有
    綽號小華及黃進興提供帳戶給卯○○等語（同上卷二二八頁），再參以被告卯○
    ○因上開一銀鶯歌分行人頭帳戶遭凍結，提款卡為提款機沒入，即通知人頭黃進
    興前往補辦並領取款項，有如前述，則被告卯○○如未參與「擄車勒贖」，何以
    至此？足徵被告卯○○所辯僅出賣帳戶，未參與恐嚇勒索之事云云，無非畏罪飾
    卸之詞，不足採信。
  (四)此外，被害人失竊車輛，並遭電話恐嚇勒索而匯款之情，復據各該被害人指訴歷
    歷，且有車輛失竊查詢資料表、匯款單、贓物領據等在案可資佐證。
  (五)被害人丁○○之失車內一干汽車用品，係在被告卯○○所用汽車內搜出，已經該
    被告之子蘇文祥供述綦詳（同上偵卷二二五頁），衡以該被告係於九十一年五月
    中旬因另案而入獄執行，為其所自承，而被害人之車遭竊時間則早於該日，已經
    被害人指明，並有車輛失竊查詢資料表可徵，再參以竊車之袁秉華供稱：是蘇大
    哥（按指卯○○）叫我拆解車內物品後燒車等語（同上偵卷二六五頁），及証人
    韓一中、同案被告辛○○指稱袁秉華是被告卯○○身邊之「小弟」等語（同上偵
    卷三三九頁反面、六頁反面），可見被告卯○○所辯伊人在監，不可能收贓云云
    ，要係諉卸之詞，核無可採。
  (六)至於竊車之袁秉華供稱：被告卯○○未參與恐嚇勒索部分之情一節，要與該被害
    人一度坦承有開車載人去打電話恐嚇，並於得款後朋分之情不符，可見係迴護之
    詞，自不足作為有利於被告卯○○認定之依據，允宜敘明。
  (七)綜合上開直接、間接證據，足認被告卯○○確實有參與竊車、恐嚇贖車、朋分贓
    款，且另有收受贓物之情，其罪證已臻明確，犯行可以認定。至於被告卯○○一
    度辯稱伊係遭刑求云云，經本院傳喚承辦員警己○○到庭證稱無刑求之事等語，
    該被告已不再為刑求抗辯，故其警訊筆錄自具證據能力，附此說明。
三、核被告卯○○所為，係犯刑法第三百二十條第一項之竊盜罪、第三百四十六條第
    一項之恐嚇取財罪、第三百四十九條第一項之收受贓物罪。被告卯○○與辛○○
    就竊盜及恐嚇取財犯行，有犯意聯絡及行為分擔，為共同正犯；其等先後多次竊
    盜及恐嚇取財犯行，時間緊接，方法相同，所犯均係犯罪構成要件相同之罪，顯
    係基於概括犯意反覆為之，應依刑法第五十六條規定，均論以連續犯一罪，並加
    重其刑。所連續犯竊盜、恐嚇取財二罪，有方法、結果之牽連關係，應依刑法第
    五十五條規定，從一重之連續恐嚇取財罪處斷。所犯連續恐嚇取財罪與收受贓物
    罪二罪，犯意各別，罪名互殊，應予分論併罰。公訴人雖認被告卯○○就竊盜、
    恐嚇取財犯行除與被告辛○○為共犯外，另與另案被告龍成義有犯意聯絡與行為
    分擔，惟查，被告卯○○就另案被告龍成義究有無參與「擄車勒贖」犯行，其先
    後之供述並不一致，或稱其將向黃進興所購買之帳戶二本交付另案被告龍成義，
    或稱二本均在另案被告龍成義住處交付被告辛○○，或稱僅將其中一本交付另案
    被告龍成義，已見前述，其供詞之真實性已值懷疑，而人頭黃進興於檢察官偵查
    時雖供稱其帳戶係賣給另案被告龍成義，然嗣後於借提警詢時，已翻異前詞，改
    稱係出售與被告卯○○，之前所稱出售與另案被告龍成義之語云云，是被告卯○
    ○要其如此說的等語，而卯○○之「小弟」袁秉華雖供承另案被告龍成義係該「
    擄車勒贖」集團之首謀，然並無其他補強證據以佐其詞，則另案被告龍成義涉案
    部分，除共犯間之瑕疵供述外，並無其他證據足資佐證，尚屬不能證明，而本件
    前經檢察官就另案被告龍成義部分移送本院併案審理，經本院另案審理結果亦認
    不能證明而退回，有本院九十二年度上易字第六八二號判決一份在卷可稽，因之
    公訴人認龍成義與被告卯○○為共犯，尚有誤會。又查，被告卯○○否認九十一
    年五月三十一日在其桃園縣龍潭鄉○○路七二巷七弄二三號六樓住處所查獲之汽
    車四吋及六吋喇叭各一個、高音喇叭二個、汽車止滑墊一個、寫有ＮＩＳＭ之運
    動毛巾一條、信號線一條、電源線一條、十二吋喇叭護蓋一個、原廠喇叭護蓋一
    個、車內垃圾桶一個、汽車用具一組等物係原審同案被告袁秉華所交付，而袁秉
    華亦否認有交付上開贓物與被告卯○○，並均辯稱該袁秉華原即居住於被告卯○
    ○上址住處等語，互核一致，則本件既無其他證據足以證明該贓物已由袁秉華交
    付被告卯○○，即屬不能證明被告卯○○此部分收受贓物犯行，惟此僅屬就被告
    卯○○收受贓物起訴範圍之減縮，尚無影響被告卯○○所成立之收受贓物罪。
四、原審就被告卯○○部分予以論罪科刑，固非無見，惟被告卯○○在八十六年間因
    違反麻醉藥品管理條例案件，經原審法院判處有期徒刑七月，檢察官執行指揮書
    固載為於八十七年十月二十五日執行完畢。實際上，該罪刑嗣經與他案合併執行
    而換發執行指揮書，應執行至九十一年五月二十一日假釋縮刑期滿，有本院被告
    全國前案紀錄表一份在本院卷可稽，可見被告卯○○係在假釋中又犯本件之罪，
    自不能以之作為本件犯罪應成立累犯之依據。被告卯○○指摘原判決此部分用法
    錯誤，提起上訴，核有理由，應由本院予以撤銷改判。爰審酌被告卯○○犯罪之
    動機、目的、手段，犯罪所生之危害，及犯罪後飾詞狡卸之態度等一切情狀，就
    所犯二罪分別量處如主文所示之刑，並定其應執行刑。
貳、上訴人即被告辛○○部分：
一、訊據被告辛○○對於其在右揭時、地以顯不相當之對價，向不詳真實姓名之「小
    陳」購進被害人丑○○失竊之印表機等情，已經坦承不諱，核與被害人指訴失竊
    贓物之情相符，並有贓物領據一紙可資佐證。事證明確，被告辛○○犯行可以認
    定。
二、核被告辛○○所為，應成立刑法第三百四十九條第二項之故買贓物罪。因其有如
    事實欄所載之犯罪紀錄，經執行有期徒刑完畢五年以內，再犯本件之罪，應論以
    累犯，並加重其刑。
三、原審適用刑法第三百四十九條第二項、第四十七條、罰金罰鍰提高標準條例第一
    條之規定，並審酌被告辛○○犯罪之動機、目的、手段、犯罪所生之危害及犯罪
    後之態度等一切情狀，量處有期徒刑七月，經核其認事用法均無違誤，應予維持
    。被告辛○○僅以請給予自新之機會為由，提起上訴，不能認為有理由，應予駁
    回。
據上論斷，應依刑事訴訟法第三百六十八條、第三百六十九條第一項前段、第三百六
十四條、第二百九十九條第一項前段，刑法第二十八條、第五十六條、第三百二十條
第一項、第三百四十六條第一項、第三百四十九條第一項、第五十一條第五款，罰金
罰鍰提高標準條例第一條前段，判決如主文。
本案經檢察官邱美育到庭執行職務。
中      華      民      國   九十三   年      四      月    二十一      日
                               臺灣高等法院刑事第十四庭
                                   審判長法  官  陳  祐  輔
                                         法  官  陳  國  文
                                         法  官  洪  昌  宏
右正本證明與原本無異。
不得上訴。
                                         書記官  廖  月  女
中　　　華　　　民　　　國　　九十三　　年　　　四　　　月　　二十三　　日
附錄：本案論罪科刑法條全文
中華民國刑法第二百三十條
與直系或三親等內旁系血親為性交者，處五年以下有期徒刑。
中華民國刑法第三百四十六條
(單純恐嚇罪)
意圖為自己或第三人不法之所有，以恐嚇使人將本人或第三人之物交付者，處六月以
上五年以下有期徒刑，得併科一千元以下罰金。
以前項方法得財產上不法之利益，或使第三人得之者，亦同。
前二項之未遂犯罰之。
中華民國刑法第三百四十九條
收受贓物者，處三年以下有期徒刑、拘役或五百元以下罰金。
搬運、寄藏、故買贓物或為牙保者，處五年以下有期徒刑、拘役或科或併科一千元以
下罰金。
因贓物變得之財物，以贓物論。